【裁判字號】    89,上訴,723
【裁判日期】    890516
【裁判案由】    毒品危害防制條例
【裁判全文】
臺灣高等法院臺南分院刑事判決              八十九年度上訴字第七二三號 Ｃ
      上  訴  人  臺灣台南地方法院檢察署檢察官
      上  訴  人
      即  被  告  乙  ○  ○
      指定辯護人  本院公設辯護人  丙  ○  ○
      被      告  甲  ○  ○
      選任辯護人  鄭  和  傑  律師
右上訴人因右列被告等因違反毒品危害防制條例案件，不服臺灣臺南地方法院八十九
年度訴字第五八號中華民國八十九年五月十六日第一審判決（起訴案號：臺灣臺南地
方法院檢察署八十八年度偵字第八七六七號），提起上訴，本院判決如左：
      主      文
原判決關於乙○○販賣第一級毒品暨其定應執行刑部分，及甲○○部分，均撤銷。
乙○○連續販賣第一級毒品，處有期徒刑拾伍年。扣案之第一級毒品海洛因壹包（驗
後淨重零點零玖公克，包裝重零點伍參公克），沒收銷燬之。販賣毒品所得新台幣捌
仟元（含扣案之貳仟元）沒收，如全部或一部不能沒收時，以其財產抵償之。
甲○○幫助販賣第一級毒品，處有期徒刑柒年。扣案之第一級毒品海洛因壹包（驗後
淨重零點零玖公克，包裝重零點伍參公克），沒收銷燬之。販賣毒品所得新台幣貳仟
元沒收，如全部或一部不能沒收時，以其財產抵償之。
      事      實
一、乙○○於民國（下同）八十一年及八十二年間，曾因違反肅清煙毒條例案件，分
    別經本院及原審法院判處有期徒刑三年六月及三年八月確定，並於八十二年七月
    十三日送監執行，於八十五年六月十四日縮短刑期假釋出監，現仍在假釋期間，
    詎仍不知悔改，竟基於營利意圖及概括之犯意，自八十八年六月底起至同年七月
    十日止，連續三次在台南縣永康市○○路喬雅賓館前，以每包新台幣（下同）二
    千元之價格，販賣第一級毒品海洛因予詹國富（涉嫌施用毒品部分另案偵查）施
    用。嗣於八十八年七月十二日十四時十分許，乙○○復承前販賣毒品之概括犯意
    ，搭乘基於幫助其販賣第一級毒品海洛因之甲○○所騎乘車號ＭＱＦ—六七八號
    之機車，至台南縣永康市○○路一五四巷搭載詹國富，由乙○○在機車上將一小
    包海洛因賣予詹國富，並收取二千元牟利，旋經警在中華路一五四巷十八弄二號
    前當場查獲，並扣得前開海洛因一小包（毛重零點六公克）及乙○○所有之現金
    三千元。
二、案經台南縣警察局善化分局移送台灣台南地方法院檢察署檢察官偵查起訴。
      理      由
一、訊據上訴人即被告乙○○固坦承有於右揭時地連續三次交付第一級毒品海洛因予
    詹國富，及於八十八年七月十二日，在台南縣永康市○○路一五四巷附近，坐在
    被告甲○○之機車上，將海洛因一小包交付予詹國富等事實不諱，核與證人詹國
    富、當天查獲之善化分局員警李飛篁、及被告甲○○等人到庭證述之情節大致相
    符，並有上開海洛因一小包扣案可資佐證，且上開物品經送鑑定後，確為第一級
    毒品海洛因，此亦有法務部調查局檢驗通知書一紙在卷可稽。惟矢口否認有何販
    賣海洛因之犯行，並辯稱：伊係與詹國富合資向「許正三」（音譯）之人購買，
    並非販賣云云。另訊據被告甲○○固坦承有於右揭時地騎乘車號ＭＱＦ—六七八
    號機車搭載被告乙○○與詹國富等情不諱，惟矢口否認有何幫助販賣海洛因之犯
    行，並辯稱：伊並不認識詹國富，且事前亦不知被告乙○○與詹國富要在機車上
    交易毒品，當天伊僅係順便搭載被告乙○○，伊不知道詹國富為何要跳上車，且
    詹國富一跳上車，伊即停車欲查問，然旋遭警查獲。且伊當日係在永康市○○路
    一五四巷及中華路之路口，停車等紅綠燈，並非在該處徘徊。故伊實無幫助被告
    乙○○犯罪之意思云云。經查：
(一)按證人詹國富於警訊中已證稱：我共向乙○○購買過四次海洛因，我大約於八十
    八年六月底，即開始向他購買海洛因，最近一次於八十八年七月十日中午，於喬
    雅賓館樓下，以新台幣二千元之代價向他購買海洛因等語（詳見善警刑字第Ｏ六
    Ｏ二號卷第八頁正面），又於偵查中證稱：「當日我打電話告訴乙○○說我要買
    茶葉（即海洛因）二斤，乙○○就與甲○○騎機車一塊來並交毒品給我，我們均
    一手交錢，一手交貨：：」、「（問：曾否與乙○○一同去買過毒品？）均是乙
    ○○去買回來，再將毒品交給我，我再拿錢向他買。」、「（問：對乙○○所述
    有無意見？）我沒見過『許正三』本人。」（見偵查卷第十七頁背面、第十九頁
    ），均未提及與被告乙○○有何合資向「許正三」之人購買海洛因之情事，且被
    告乙○○於警訊及偵查初訊亦未提及有與詹國富合資購買海洛因之情事，嗣被告
    乙○○於偵查中第二次訊問時始供稱：八十八年七月十二日我與詹國富各出一千
    元去買毒品，正準備一塊去施用時被查獲，．．．我與詹國富是一塊合資向「許
    正三」之人購買毒品，共買過三、四次等語（見偵查卷第十八頁），證人詹國富
    乃於原審審理中附合被告乙○○之上詞改證稱：（問：吸食的毒品如何來的？）
    與乙○○合資去買的，向『阿三』買的，我們各出二千元，由乙○○打電話向『
    阿三』聯絡，他約一百七十公分高高瘦瘦，約在喬雅賓館前或後方見面，我都有
    與乙○○一起去，去了三、四次，每次買二包，一包零點六公克，我錢在去之前
    就拿給乙○○等語（見原審卷第二十九頁反面），足見被告乙○○與證人詹國富
    上開合資購買海洛因之說，顯係事後勾串卸責之詞，難予採取。又按依現行法規
    定，施用毒品或販賣毒品而供出毒品來源因而破獲者，依法得減輕其刑，基此利
    害關係之存在，為擔保下游之施用者供述之真實性，除施用者之供述明確而無瑕
    疵外，倘若有足以令人確信之直接證據或補強證據，施用者之供述並非不得做為
    論罪科刑之依據。本院審認證人詹國富之供述縱然前後反覆不一，惟案重初供，
    且其於警、偵訊中之證述尚屬明確，亦無重大瑕疵，又與案發時間較為接近，記
    憶應較清晰，亦較不會有與被告乙○○勾結串證之情形發生，則證人詹國富上開
    於警、偵訊中之證述，自仍得做為論罪科刑之依據。再者；被告乙○○於偵查中
    先是辯稱：是免費提供海洛因予詹國富施用，並未收錢云云（見偵查卷第九頁正
    面），後又改稱：伊係與詹國富一人出二千元，一起去向「許正三」（音譯）購
    買，並非販賣云云（見偵查卷第十八頁），前後所辯反覆不一，均顯係事後卸責
    之詞，不足採信。
(二)次查；被告甲○○於警訊中供稱：乙○○打行動電話叫我到他的住處，我到達後
    就向乙○○說如果沒有事，我有工作要做，後即下樓騎機車要離去時，乙○○向
    我說載他到轉彎口等語（見善警刑字第Ｏ六Ｏ二號卷第一頁反面、第二頁正面）
    ，依此可知被告甲○○係無目的，只因被告乙○○叫其前往而抵達被告乙○○的
    住處，然其於本院調查時供稱：（問：為何載他《指乙○○》去？）我利用上班
    之洗依店中午休息時，拿會錢給我母親後，在中華路等紅燈時，乙○○喊我等語
    （見本院八十九年六月二十二日訊問筆錄），依此則被告甲○○係偶然在中華路
    與被告乙○○見面，顯見其前後說詞已相互不一，再參較被告乙○○於警訊中供
    稱：約十四時許甲○○到我租住的套房內要收取洗衣錢等語（見同上卷第五頁正
    面），益見被告甲○○、乙○○二人上開說詞迴異，均難令人盡信。再酌以被告
    乙○○於警訊中供稱：我如果有海洛因時，便邀他（指甲○○）共同吸食，如果
    他有亦會要我吸用等語（見善警刑字第Ｏ六Ｏ二號卷第六頁正面），且被告甲○
    ○於警訊中亦坦承曾向被告乙○○索取海洛因吸用，足見其二人平時就有分享施
    用毒品，彼此之關係甚為密切，衡情被告甲○○於案發時搭載被告乙○○前往與
    案外人詹國富交易毒品，已難事後推諉稱其不知情。而本件係台南縣警察局善化
    分局員警接獲線報，得知詹國富均在台南縣永康市○○路喬雅賓館前向被告乙○
    ○購買毒品，遂於八十八年七月十二日至喬雅賓館附近埋伏，當場發現被告乙○
    ○在台南縣永康市○○路一五四巷巷口南側等待，被告甲○○則騎乘車號ＭＱＦ
    —六七八號機車在同巷口北側徘徊，待見詹國富出現於該一五四巷路底，被告甲
    ○○即騎車載同被告乙○○至巷底搭載詹國富，由被告乙○○與詹國富在機車上
    完成毒品交易，旋經警當場查獲等情，業據證人即在場執行職務之善化分局員警
    李飛篁結證在卷（見偵查卷第二十九頁），並有查獲報告書暨現場圖附卷可稽（
    見偵查卷第三十二頁），依此，被告乙○○顯係偕同被告甲○○在場等候證人詹
    國富，並由被告甲○○騎車搭載被告乙○○與詹國富，俾利被告乙○○與詹國富
    在機車上完成毒品交易至明，益徵被告甲○○顯有幫助被告乙○○販賣第一級毒
    品海洛因之犯意，堪予認定。
(三)末查：海洛因係第一級毒品，吸用後會抑制呼吸，引起精神錯亂，並有成癮性，
    嚴重妨害人之身心健康，後果不堪設想。且物稀價昂，取得不易，並為政府嚴予
    查緝之違禁物，販賣海洛因者法定刑為死刑或無期徒刑，刑責綦重，苟無高利可
    圖，衡情度理，一般人當無甘冒被查獲法辦之高風險，將自己所買入之毒品海洛
    因無端讓與他人吸食或代他人購買之理，且被告乙○○前於八十一年及八十二年
    間，即曾因違反肅清煙毒條例案件，分別經台灣高等法院台南分院及台灣台南地
    方法院判處有期徒刑三年六月及三年八月確定，並於八十二年七月十三日送監執
    行，於八十五年六月十四日縮短刑期假釋出監，現仍在假釋期間，自更不可能不
    知，故堪認被告乙○○販入海洛因之價格必較販出之價格為低，而有從中牟取差
    額利潤之意圖甚明。故雖未於被告乙○○之住處及身上查扣大量海洛因、帳冊或
    電子秤等販賣工具亦同。
    綜上所述，足證被告等人上開所辯，均顯係事後卸責之詞，不足採信。其等事證
    明確，犯行均洵堪認定。
二、按海洛因係屬毒品危害防制條例第二條第二項第一款所規定之第一級毒品，核被
    告乙○○所為，係犯毒品危害防制條例第四條第一項之販賣第一級毒品罪。另核
    被告甲○○所為，係犯毒品危害防制條例第四條第一項之幫助販賣第一級毒品罪
    ，其既為幫助犯，應依刑法第三十條第二項之規定，減輕其刑。又被告乙○○販
    賣海洛因前之持有海洛因行為，本應以持有論，惟持有後進而販賣，其持有之低
    度行為應為販賣之高度行為所吸收，不復另論。另被告乙○○前後多次販賣之犯
    行，時間緊接，方法一致，所犯係構成要件相同之罪名，顯係基於概括犯意所為
    ，為連續犯，應各依刑法第五十六條之規定論以一罪。又販賣第一級毒品者，其
    法定本刑為死刑或無期徒刑，依法不得加重，併此敘明。又被告乙○○販賣毒品
    海洛因之犯行僅有四次，次數不多、時間亦不長，數量非鉅，所得利益亦非多，
    與坊間大盤商之動輒大量販賣或轉讓毒品者尚屬有別，情輕法重，如予宣告最輕
    法定刑無期徒刑，仍顯屬過重，其犯罪情節恆情尚不無可憫之處，爰依刑法第五
    十九條之規定減輕其刑。
三、本院如上所述認被告甲○○所為，係犯毒品危害防制條例第四條第一項之幫助販
    賣第一級毒品罪。詎原審就此部分疏未詳加調查證據及未細心勾勒案情，遽以無
    證據證明被告犯罪，而為諭知無罪之判決，尚嫌速斷。另按販賣毒品罪，係以意
    圖營利為犯罪構成要件，原判決理由欄固有敘明認定被告乙○○意圖營利之依據
    ，惟事實欄內隻字未提及被告有基於營利之意圖為之，其事實與理由顯有矛盾。
    又毒品危害防制條例第十九條第一項所規定因犯罪所得之財物，均沒收之，如全
    部或一部不能沒收時，追徵其價額或以其財產抵償之意旨，必限於所得者為金錢
    以外之其他財物而無法沒收時，始追徵其價額，使其繳納與原物相當之價額，如
    所得之財物為金錢而無法沒收時，則以其財產抵償之，不發生追徵價額之問題，
    原判決主文諭知被告乙○○販賣毒品所得新台幣捌仟元沒收，如全部或一部不能
    沒收時，追徵其價額或以其財產抵償之云云，顯有不當。被告乙○○上訴意旨空
    言否認犯罪而執此指摘原判決有不當之處，雖無理由，惟檢察官上訴意旨執此指
    摘原判決諭知被告甲○○無罪而有不當之處，為有理由。及原判決有上開可議之
    處，自應由本院將原判決關於被告乙○○販賣第一級毒品暨其定應執行刑部分，
    及被告甲○○部分，均予以撤銷改判。爰審酌被告二人之素行、犯罪動機、目的
    、手段、所犯販賣及轉讓第一級毒品之罪，殘害他人身心健康至鉅，危害社會秩
    序，犯罪後又未能坦承犯行、飾詞圖卸刑責等一切情狀，各量處如主文第二、三
    項所示之刑。至扣案之海洛因一小包（驗後淨重零點零玖公克，包裝重零點伍參
    公克），為第一級毒品，不問屬於何人所有，均應依毒品危害防制條例第十八條
    第一項前段之規定沒收銷燬之。另被告乙○○前後連續四次販賣毒品予詹國富所
    得八千元（含扣案之二千元），應依毒品危害防制條例第十九條第一項之規定宣
    告沒收，如全部或一部不能沒收時，以其財產抵償之。又另扣案之一千元，亦非
    被告乙○○該次販賣毒品海洛因所得之財物，均不另行宣告沒收，併此敘明。
據上論斷，應依刑事訴訟法第三百六十九條第一項前段、第三百六十四條、第二百九
十九條第一項前段，毒品危害防制條例第四條第一項、第十八條第一項前段、第十九
條第一項、刑法第十一條前段、第五十六條、第三十條第二項、第五十九條，判決如
主文。
本案經檢察官無忠賢到庭執行職務。
中    華    民    國      八十九      年      七      月      十八      日
                                  臺灣高等法院臺南分院刑事第一庭
                                      審判長法官  鄭    文    肅
                                            法官  楊    明    章
                                            法官  王    浦    傑
右正本證明與原本無異。
如不服本判決，應於判決送達後十日內向本院提出上訴狀，其未敘述理由者並應於提
出上訴狀後十日內向本院補提理由書（應附繕本)。
                                      法院書記官  蔡    振    豐
中    華    民    國      八十九      年      七      月      二十四    日
附錄法條：
毒品危害防制條例第四條第一項：製造、運輸、販賣第一級毒品者，處死刑或無期徒
                              刑，處無期徒刑者，得併科新臺幣一千萬元以下罰
                              金。


司法院資訊處製作；財團法人民間司法改革基金會備份。
